【裁判字號】    90,抗,150
【裁判日期】    900424
【裁判案由】    偽造有價證券
【裁判全文】
臺灣高等法院臺南分院刑事裁定              九十年度抗字第一五號        Ｇ
      抗  告  人
      即聲請人    甲  ○  ○
右列抗告人因偽造有價證券案件，不服臺灣臺南地方法院中華民國九十年三月九日裁
定（八十九年度聲再字第一一號），提起抗告，本院裁定如左：
      主      文
原裁定撤銷，發回臺灣臺南地方法院。
      理      由
一、抗告意旨略以：按刑事訴訟法第四二六條第一項規定：「聲請再審由判決之原審
    法院管轄。」其「原審法院」除係指原審級法院外，如上級審以上訴不合法或上
    訴逾期，從程序上駁回其上訴者，仍應由原為實體判決之法院為管轄法院。本件
    抗告人於第一審判決後，因逾期上訴，第二審以上訴不合法不經言詞辯論逕於駁
    回上訴，第三審亦以同理由駁回上訴，是第二、三審係從程序上駁回上訴，而非
    實體上之判決，揆諸前開意旨，本件確定判決應為「第一審判決」。又本件抗告
    人前曾具狀向鈞院聲請再審，經鈞院以八十九年聲再字第一０四號裁定駁回，嗣
    抗告於最高法院後，經最高法院以八十九台抗字第四０七號裁定撤銷原裁定，其
    所持理由以「本件抗告人不服第一審有罪判決，提起上訴後經第二審以上訴不合
    法，從程序上予以駁回，經抗告人不服提起第三審上訴，亦經本院駁回上訴，是
    前開第一審法院之實體判決，始為抗告人之有罪確定判決．．」等語。嗣鈞院八
    十九聲更(一)字第三二八號刑事裁定即持前開理由駁回再審之聲請，其間亦曾告知
    抗告人應向第一審法院聲請再審，然經抗告人向臺灣臺南地方院聲請再審，詎原
    裁定竟予駁回再審之聲請，揆諸前開條文說明及最高法院裁定意旨，原裁定顯於
    法不合等語。
二、經查抗告人前開偽造有價證券案件，經原裁定法院以八十七年度訴字第八五六號
    判決，判處抗告人有期徒刑四年二月在案；嗣上訴本院後，經本院以八十八年上
    訴字第六０九號判決，認抗告人逾期上訴，其上訴為不合法，而從程序上予以判
    決駁回；抗告人不服復提起第三審上訴，亦經最高法院八十九年台抗字第四０七
    號判決以上訴不合法，從程序上予以駁回其上訴。嗣抗告人以發現確實之新證據
    為由，依刑事訴訟法第四百二十條第一項第六款之規定，向原裁定法院聲請再審
    。原裁定法院經核後，以本件既經三審判決確定，復因本件非以第三審法院之法
    官有第四百二十條第五款所定情形而聲請再審，是本件再審應由第二審法院管轄
    ，因予裁定駁回抗告人再審聲請。
三、按聲請再審，由判決之原審法院管轄，刑事訴訟法第四百二十六條第一項定有明
    文。又依同法第四百二十條第一項第六款規定，因發見確實之新證據而為受判決
    人之利益，聲請再審者，以該判決係實體上為有罪且已確定者為限。本件抗告人
    前因偽造有價證券案件，不服原裁定法院所為之有罪判決（八十七年訴字八五六
    號），嗣上訴後，經本院八十八年上訴字第六０九號判決，以抗告人逾期上訴，
    其上訴為不合法，而從程序上予以判決駁回。抗告人不服復提起第三審上訴，亦
    經最高法院八十九年台抗字第四０七號判決以上訴不合法，從程序上予以駁回其
    上訴。是上述原裁定法院八十七年訴字八五六號之實體判決，始為抗告人之有罪
    確定判決，聲請再審自應由第一審法院（即原裁定法院）管轄。原裁定法院未予
    明察，遽認本件再審應由第二審法院管轄，因予裁定駁回抗告人再審之聲請，容
    有未洽。抗告意旨，執此指摘原裁定之不當，為有理由。自應由本院將原裁定撤
    銷，發回臺灣臺南地方法院更為妥適之裁處。
據上論斷，應依刑事訴訟法第四百十三條，裁定如主文。
中    華    民    國      九十      年      四      月      二十四      日
                                  臺灣高等法院臺南分院刑事第五庭
                                      審判長法官  茆    臺    雲
                                            法官  董    武    全
                                            法官  李    文    福
右正本證明與原本無異。
不得再抗告。
                                      法院書記官  李    良    倩
中    華    民    國      九十      年      四      月      二十五      日


司法院資訊處製作；財團法人民間司法改革基金會備份。
